【裁判字號】    95,台上,5571
【裁判日期】    951012
【裁判案由】    違反毒品危害防制條例
【裁判全文】
最高法院刑事判決            九十五年度台上字第五五七一號
上  訴  人  甲○○
                    5號（另案在台灣屏東監獄執行）
選任辯護人  蘇俊誠律師
上列上訴人因違反毒品危害防制條例案件，不服台灣高等法院高
雄分院中華民國九十五年七月二十七日第二審判決（九十五年度
上訴字第七○六號，起訴案號：台灣屏東地方法院檢察署九十四
年度偵字第一一四○號），提起上訴，本院判決如下：
    主  文
上訴駁回。
    理  由
一、關於販賣第一級毒品部分
按刑事訴訟法第三百七十七條規定：上訴於第三審法院，非以判
決違背法令為理由，不得為之。是提起第三審上訴，應以原判決
違背法令為理由，係屬法定要件。如果上訴理由狀並未依據卷內
訴訟資料，具體指摘原判決不適用何種法則或如何適用不當，或
所指摘原判決違法情事，顯與法律規定得為第三審上訴理由之違
法情形，不相適合時，均應認其上訴為違背法律上之程式，予以
駁回。本件原判決認定上訴人甲○○意圖營利，基於販賣第一級
毒品海洛因（下稱海洛因）之概括犯意，於不詳時地，向綽號「
石頭」之成年男子，販入數量不詳之海洛因，除部分供己施用外
，並分別於民國九十三年七月三、四、五、十一日，在屏東縣屏
東市○○里○○路六十五之五號住處，以每小包新台幣（下同）
五百元至一千元不等之價格出售予李金瓏，共計四次，得款二千
五百元。嗣於同月二十五日一時五十分許，在同上屏東市○○街
六十二號前為警查獲，扣得海洛因十包（合計淨重三十九點八三
公克）及電子磅秤一台、夾鏈袋三包、行動電話一支等物。因而
撤銷第一審關於諭知上訴人販賣第一級毒品部分無罪之判決，改
判論處其連續販賣第一級毒品罪刑。已綜核全部卷證資料，詳加
斟酌論斷，敘明其所憑之證據及認定之理由，而以上訴人否認犯
罪所持之辯解為不足採，予以指駁綦詳，俱有卷存之證據資料可
資覆按。從形式上觀察，並無判決違背法令之情形存在。查證據
之取捨及其證明力之判斷，屬於事實審法院之職權，苟其所為之
判斷，並不違背經驗法則及論理法則，即不能任意指為違背法令
，而執為合法之第三審上訴理由。而認定犯罪事實所憑之證據，
並不以直接證據為限，間接證據亦包括在內，審理事實之法院綜
合卷內之直接、間接證據，本於推理作用，於通常一般之人均不
致有所懷疑，得確信其為真實之程度者，即非不得據之為有罪之
認定。原判決論處上訴人販賣第一級毒品罪刑，係綜合上訴人之
部分自白，證人李金瓏之證詞，扣案之海洛因、電子磅秤、夾鏈
袋及行動電話通聯紀錄，法務部調查局鑑定通知書等直接、間接
證據，本於推理作用，確信其為真實之程度，而為有罪之認定，
並非單採證人李金瓏之證詞為論斷之依據。其中關於證人李金瓏
向上訴人購買毒品之時間、次數及聯絡方式等細節，前後供述不
一，但其對於上訴人販賣海洛因乙節則無異致，原審本其自由心
證，認其部分供詞為可採，予以採信，其餘供詞為不實，加以摒
棄，此乃其取捨證據及證據證明力判斷職權之合法行使，其採證
並無違背證據法則。又上訴人雖辯稱：扣案之海洛因係供己施用
云云，惟正常人之海洛因一般劑量為每四小時施用五至十毫克（
純品）（即每日三十至六十毫克），其最低致死劑量為二百毫克
。但久用成癮者對該等藥物產生耐藥性，其程度因個人體質、使
用頻率與接觸時間之長短而有異，可使其致死劑量增至數倍或十
倍以上。此為公眾週知之事實，並經行政院衛生署管制藥品管理
局於九十三年十月一日管檢字第○九三○○○九三五三號函覆法
院在案。本件查獲之海洛因合計淨重三十九點八三公克，依該函
所載之施用耐受量計算，扣案海洛因至少可施用六百六十三日，
將近二年，縱使扣案之海洛因純度僅為百分之十九點八四，純質
淨重合計僅為七點九○公克，惟以每日最高劑量零點零六公克計
算，可施用一百三十一日，亦多達四月餘，遠超過一般吸毒者單
純為施用所持有之數量。又海洛因價格昂貴，取得不易，苟無利
可圖，應無甘冒風險，無端販賣予他人之理，因此販毒者其販入
之價格必較售出之價格低廉，從中賺取買賣差價牟利無疑，原判
決以上訴人持有大量之海洛因及電子磅秤、夾鏈袋等物，而認其
有販賣毒品圖利之意圖，其所為判斷，亦無悖離一般經驗法則，
仍不得指為違法。又按被告以外之人於檢察事務官、司法警察官
或司法警察調查中所為之陳述，與審判中不符時，其先前之陳述
具有較可信之特別情況，且為證明犯罪事實存否所必要者，得為
證據，刑事訴訟法第一百五十九條之二定有明文。本件證人李金
瓏先於警詢中證稱：曾向上訴人購買海洛因，且與上訴人並無仇
恨或債務糾紛等語。嗣於第一審審理時改稱：海洛因係向「阿中
」之人購買，與上訴人有怨隙等語，前後供述不符。原審審酌警
方係根據上訴人之電話簿及行動電話通聯紀錄，而前往台灣屏東
監獄詢問證人李金瓏，並非李金瓏主動出面指認，換言之，證人
李金瓏在無毫預警情況下陳述，較為接近真實，因認證人李金瓏
警詢陳述具有較可信之特別情況，且為證明上訴人犯罪事實存否
所必要，自有證據能力，原判決就此部分證據能力之論斷，核與
刑事訴訟法之規定仍無不合。末查刑事訴訟法所稱依法應於審判
期日調查之證據，係指與待證事實有重要關係，在客觀上顯有調
查必要性之證據而言，故其範圍並非漫無限制，必其證據與判斷
待證事實之有無，具有關連性，得據以推翻原判決所確認之事實
，而為不同之認定，若僅係枝節性問題，或所證明之事項已臻明
瞭，當事人聲請調查之證據，僅在延滯訴訟，甚或就同一證據再
度聲請調查，自均欠缺其調查之必要性，原審未依聲請為無益之
調查，皆無違法可言。第一審已傳喚證人李金瓏到場與上訴人進
行交互詰問程序（見一審卷第一三五至一四二頁）。而原審於審
判期日，經審判長詢以：「尚有何證據請求調查？」時，上訴人
及其辯護人均答稱：「沒有」（原審卷第六○頁）。原審因而以
上訴人販賣第一級毒品之犯罪事實已臻明瞭，認無再行傳喚證人
李金瓏到場重複交互詰問之必要，尤無應於審判期日調查之證據
，未予調查之違法可言。上訴意旨置原判決上開明確論斷於不顧
，對原審取捨證據及證據證明力判斷之審判職權行使，任憑己見
，或就同一證據資料為相異之評價，或就不影響於判決本旨事項
再為事實上之爭辯，均與法律規定得為第三審上訴理由之違法情
形，不相適合，其上訴為違背法律上之程式，應予駁回。
二、關於販賣第二級毒品部分
按刑事被告之上訴，以受有不利益之裁判，為求自己利益起見請
求救濟者，方得為之，若原判決並未論罪科刑，即無不利益之可
言，自不得提起上訴。又上訴未聲明為一部者，視為全部上訴，
刑事訴訟法第三百四十八條第一項定有明文。經查原判決就上訴
人被訴涉犯毒品危害防制條例第四條第二項販賣第二級毒品罪嫌
部分，維持第一審諭知上訴人無罪之判決，駁回檢察官就該部分
在第二審之上訴，則原判決並未就該部分犯罪事實論罪科刑，即
無對上訴人不利益可言。上訴人對其被訴販賣第二級毒品部分一
併提起上訴，顯非法所准許，應予以駁回。
據上論結，應依刑事訴訟法第三百九十五條前段，判決如主文。
中    華    民    國  九十五  年    十    月   十二   日
                      最高法院刑事第二庭
                          審判長法官  紀  俊  乾
                                法官  黃  正  興
                                法官  陳  東  誥
                                法官  賴  忠  星
                                法官  林  勤  純
      本件正本證明與原本無異
                                      書  記  官
中    華    民    國  九十五  年    十    月   十三   日
                                                      Ｑ


司法院資訊處製作；財團法人民間司法改革基金會備份。
